【裁判字號】    99,易,47
【裁判日期】    991123
【裁判案由】    詐欺
【裁判全文】
臺灣花蓮地方法院刑事判決                99年度易字第47號
公  訴  人  臺灣花蓮地方法院檢察署檢察官
被      告  徐維辰
上列被告因詐欺等案件，經檢察官提起公訴（99年度偵字第 114
號、第158號、第179號、第502 號），被告於準備程序中為有罪
之陳述，本院合議庭裁定由受命法官獨任進行簡式審判程序，判
決如下：
    主  文
徐維辰犯詐欺取財罪，累犯，處有期徒刑伍月；又犯詐欺取財罪
，累犯，處有期徒刑拾月；又犯詐欺取財未遂罪，累犯，處有期
徒刑肆月；又犯詐欺取財罪，累犯，處有期徒刑陸月；又犯詐欺
取財罪，累犯，處有期徒刑拾月；又犯詐欺取財罪，累犯，處有
期徒刑拾月；又犯詐欺取財罪，累犯，處有期徒刑壹年；又犯詐
欺取財罪，累犯，處有期徒刑拾月；又犯行使偽造私文書罪，累
犯，處有期徒刑捌月；又犯詐欺取財罪，累犯，處有期徒刑月
。應執行有期徒刑伍年。
    事  實
一、徐維辰前曾於民國94年間因詐欺、毒品、竊盜案件，經本院
    判處有期徒刑2年6月、9月、5月，嗣經減刑並定其應執行刑
    為有期徒刑3年15日確定，於97年4月21日縮刑期滿執行完畢
    。詎竟不知悔改，意圖為自己不法之所有，而為下列詐欺犯
    行：
    (一)於98年11月13日9時許，在花蓮縣花蓮市○○街152號富揚
      瓦斯行，向瓦斯行負責人高東星謊稱係怡園渡假村之警衛
      長，以向高東星購買瓦斯及熱水器及介紹花蓮悅來飯店瓦
      斯之生意為幌，交付「98年度怡園渡假村工程表」明細、
      「花蓮悅來飯店瓦斯」明細後離去。嗣於同年月14日再至
      上開瓦斯行，向高東星謊稱可介紹高東星之妹婿張枝正至
      怡園渡假村擔任警衛一職，並由高東星聯繫張枝正前來由
      徐維辰「面試」後，徐維辰旋向高東星訛稱須為張枝正購
      買制服，致高東星陷於錯誤而交付新臺幣（下同） 5,360
      元予徐維辰。
    (二)又明知自己無償債能力、亦無意清償，於同年月15日16時
      許，又至上述瓦斯行，向高東星謊稱其老闆娘打麻將錢不
      夠，向高東星詐借12,000元，致高東星陷於錯誤而交付12
      ,000元予徐維辰。
    (三)又於同年月16日14時許，又至上述瓦斯行，向高東星謊稱
      需再支付43,000元，連同前述所交付之12,000元合計55,0
      00元作為花蓮悅來飯店向高東星購買瓦斯之押金，高東星
      驚覺恐為詐騙而未再交付金錢予徐維辰而未遂。嗣高東星
      向怡園渡假村查詢，方知徐維辰早已為該公司開除，始知
      受騙。
    (四)另在前開張枝正前往富揚瓦斯行「面試」之同日（即98年
      11月14日）21時許，徐維辰又前往張枝正位在花蓮縣吉安
      鄉○○○街214巷28號住處，向張枝正謊稱須購買怡園渡假
      村之制服、指揮棒、手銬及伸縮警棍，要求張枝正交付7,
      200元，致張枝正陷於錯誤而交付7,200元予徐維辰。
    (五)又明知自己無償債能力、亦無意清償，竟於同年月15日20
      時許，再至張枝正前開住處，交付制服、指揮棒、手銬、
      警棍等物交予張枝正，並當場書寫推薦書、履歷表予張枝
      正用以取信張枝正後，向張枝正詐借15,000元，致張枝正
      陷於錯誤而交付15,000元予徐維辰。嗣張枝正查覺有異始
      知受騙。
    (六)又因曾任職東興米行，因送米而結識長期向東興米行購米
      之黃阿色，遂於同年5 月中旬某日，在黃阿色花蓮縣吉安
      鄉福興村福德45號住處，向黃阿色佯稱渠母親及妹妹欲出
      國至日本尚缺3 萬元，要求黃阿色先行預付米款，日後再
      以同值之米折抵，致黃阿色信以為真陷於錯誤，惟因身上
      不足3萬元，而僅先行支付2萬元予徐維辰。
    (七)徐維辰於上述時間後2 日，再至上址以相同理由，向黃阿
      色佯稱借款而詐得7,000 元，同時為取信黃阿色，向黃阿
      色誆稱渠弟在監獄當秘書要訂3,500 顆肉粽。嗣黃阿色製
      作至3,000 顆肉粽時，為其子發覺有異，黃阿色遂向徐維
      辰要求取貨時要先付1,000 顆價金，徐維辰即未出面取貨
      。嗣經黃阿色向花蓮監獄查證並無徐維辰所稱之人，另向
      東興米行查詢，始知徐維辰早已離職，方知受騙。惟黃阿
      色已因上述「訂單」另損失75,000元。
    (八)於98年10月間某日，先向花蓮縣花蓮市○○路不知情某印
      刷廠訂製繪有中國石油股份有限公司（以下簡稱中油公司
      ）「中國石油」字樣及火炬標誌之50公升柴油「油票」，
      而偽造中油公司名義之私文書。嗣於同年10月6日17時 30
      分許，在花蓮縣壽豐鄉○○路8 號，先向邱德政謊稱渠名
      為林添福，係服務於花蓮空軍佳山基地之中校作戰長，有
      意雇請邱德政至高雄左營基地載運冷氣至花蓮佳山基地。
      迨於同年月10日17時30分許，以0000000000行動電話與邱
      德政連絡向其佯稱有軍中每張面額50公升之中油公司柴油
      油票要便宜售予邱德政，並約定當日20時40分許，在花蓮
      縣花蓮市○○路與商校街麥當勞速食店對面之巷子碰面。
      嗣徐維辰於該時在前述巷子內，以39,000元代價出售上述
      假中油柴油油票67張予邱德政而行使之，致邱德政不查陷
      於錯誤而交付39,000元予徐維辰，並生損害於中油公司。
      當場徐維辰又與邱德政約定於同年月12日在高雄左營基地
      碰面。嗣邱德政於同年月12日9 時依徐維辰之約赴高雄左
      營基地後，撥打徐維辰所使用之0000000000電話欲與之連
      絡，該電話無法接通，且前述油票亦無法使用，邱德政始
      知受騙。
    (九)又明知已於同年5月18日自東興米行離職，仍於同年5月18
      日後某日，至花蓮縣壽豐鄉○○村○○路○段139號再成商
      號，向林水泉謊稱係東興米行之員工，因顧客急需圓糯米
      而向林水泉調取50公斤裝之圓糯米2包（價值2,400元），
      並稱過2日即返還之，致林水泉信以為真陷於錯誤而交付2
      包圓糯米予徐維辰，嗣林水泉經東興米行告知，始知徐維
      辰早已離職，方知受騙。
二、案經高東星、黃阿色、邱德政、林水泉訴由花蓮縣警察局吉
    安分局、花蓮分局報告臺灣花蓮地方法院檢察署檢察官偵查
    起訴。
    理  由
一、上開犯罪事實，業據被告徐維辰於偵查中及本院審理時均坦
    承不諱，核與證人即被害人高東星、張枝正、黃阿色、邱德
    政、林水泉於警詢所證述之情節大致相符。此外，復有借據
    、被告所書「98年度怡園渡假村工程表」明細、「花蓮悅來
    飯店瓦斯」明細、信封、介紹函、被害人張枝正身分證影本
    、郵局存簿封面影本、履歷表、本票影本9 張、通聯紀錄查
    詢單、出貨單3張、估價單1張、偽造中油油票67張附卷可參
    。本案事證明確，自應依法論科。
二、核被告如犯罪事實(一)、(二)、(四)、(五)、(六)、(七)、(九)所為，均係
    犯刑法第339條第1項之詐欺取財罪；如犯罪事實(三)所為，係
    犯刑法第339條第3項、第1 項之詐欺取財未遂罪；如犯罪事
    實(八)所為，係犯刑法第339條第1項詐欺取財罪、同法第 216
    條、第210 條行使偽造私文書罪。被告利用不知情之印刷廠
    ，偽造中油公司油票之私文書，為間接正犯。被告偽造私文
    書之低度行為，為行使之高度行為所吸收，不另論罪。被告
    所犯詐欺取財、詐欺取財未遂、行使偽造私文書罪共10罪，
    犯意各別，行為互殊，應分論併罰。查被告前曾於94年間因
    詐欺、毒品、竊盜案件，經本院判處有期徒刑2年6月、9 月
    、5月，嗣經減刑並定其應執行刑為有期徒刑3年15日確定，
    於97年4月21 日縮刑期滿執行完畢，有臺灣高等法院被告前
    案紀錄表在卷可憑，被告受有期徒刑執行完畢後，5 年以內
    故意再犯本件有期徒刑以上之10罪，均累犯，均應依刑法第
    47條第1 項規定加重其刑。被告如犯罪事實(三)部分，雖已著
    手詐欺犯行，惟因被害人查覺有異而未交付金錢，是被告該
    部分之詐欺取財犯行尚屬未遂，此部分爰依刑法第25條第 2
    項規定，按既遂犯之刑度，減輕其刑，並依法先加後減之。
    又檢察官已於起訴書犯罪事實敘明被告將上開假油票售予被
    害人而行使，應認業已在起訴之範圍，雖所犯法條未予敘明
    ，本院仍應予審究。爰審酌被告已有多項包含詐欺之前科紀
    錄，素行非佳，且甫行出監未幾，即又多次向被害人詐取財
    物，嚴重損及他人財產法益，犯罪之手段、目的、動機，均
    屬非輕，及犯罪後坦承犯行等一切情狀，分別量處如主文所
    示之刑，並定其應執行刑。卷附扣案之借據、「98年度怡園
    渡假村工程表」明細、「花蓮悅來飯店瓦斯」明細各1 紙、
    信封1個、推薦書1紙、出貨單3張、估價單1張、「油票」67
    張，均已交付各被害人，而非被告所有，爰不諭知沒收，併
    此敘明。
據上論斷，應依刑事訴訟法第273條之1第1項、第299條第1 項前
段，刑法第339條第1項、第3項、第216條、第210條、第25 條、
第47條第1項、第51條第5款，刑法施行法第1條之1，判決如主文
。
本案經檢察陳玫琪到庭執行職務。
中    華    民    國    99    年    11    月    23    日
                  刑事第一庭    法  官  林恒祺
以上正本證明與原本無異。
如不服本判決應於收受送達後10日內向本院提出上訴書狀，並應
敘述具體理由。其未敘述上訴理由者，應於上訴期間屆滿後20日
內向本院補提理由書(均須按他造當事人之人數附繕本)「切勿逕
送上級法院」。告訴人或被害人如對於本判決不服者，應具備理
由請求檢察官上訴，其上訴期間之計算係以檢察官收受判決正本
之日期為準。
中    華    民    國    99    年    11    月    24    日
                                書記官
附錄本判決論罪之法律條文：
中華民國刑法第339條
意圖為自己或第三人不法之所有，以詐術使人將本人或第三人之
物交付者，處5年以下有期徒刑、拘役或科或併科1千元以下罰金
。以前項方法得財產上不法之利益或使第三人得之者，亦同。前
二項之未遂犯罰之。
中華民國刑法第216條
行使第 210 條至第 215 條之文書者，依偽造、變造文書或登載
不實事項或使登載不實事項之規定處斷。
中華民國刑法第210條
偽造、變造私文書，足以生損害於公眾或他人者，處5 年以下有
期徒刑。

司法院資訊處製作；財團法人民間司法改革基金會備份。
